臺灣臺中地方法院民事判決
111年度中簡字第98號
原      告  王麗瑗  

被      告  青春少年家公寓大廈管理委員會

法定代理人  謝永堅  
上列當事人間請求撤換管理公司等事件，本院於民國111年4月  
11日言詞辯論終結，判決如下︰
　　主　　　文
原告之訴駁回。
訴訟費用由原告負擔。
    事實及理由
一、原告主張：伊為被告所管理之「青春少年家公寓大廈」社區
    （下稱系爭社區）門牌號碼：臺中市○區○○路000號12樓之8
    之住戶。因伊之身分證件、有價證券、保單等重要物品，屢
    屢失竊，而被告是區分所有權人共同選出之管理委員所組成
    ，其委任之管理維護公司顯有失職，故請求被告撤換管理維
    護公司，並更換不可拷貝（複製）式之感應扣，以維伊受法
    律保護之住宅、居所及財產安全，爰依居住自由及受國家保
    護之權利，及住宅、居住、財產安全之考量，提起本件訴訟
    。並聲明：㈠被告應撤換系爭社區之管理維護公司；㈡被告應
    更換不可拷貝式感應扣。
二、被告則以：系爭社區之管理維護公司，是由伊決議選出，並
    非原告要求即須撤換；系爭社區使用之感應扣型式，是由多
    屆前之管理委員會決定的，若有住戶遺失感應扣，伊會先登
    記，將其原有感應扣廢止，再另向廠商購買，由廠商設定完
    成後，交由伊登記後，再交給住戶，無法由住戶自行拷貝等
    語置辯。並聲明：原告之訴駁回。
三、本院之判斷：
　㈠按民事訴訟者，為保護私法上權利，請求國家司法機關確定
    其權利存否之法定程序。次按原告起訴，於起訴程序之合法
    要件無欠缺後，須具備權利保護要件，始得為原告有理由之
    勝訴判決。而權利保護要件分為訴訟上權利保護要件與實體
    上權利保護要件，前者為當事人適格要件與保護必要要件，
    後者為訴訟標的法律關係之要件，即私法上權利義務是否存
    在之要件。於給付之訴，其實體上權利保護要件須原告主張
    之私法上請求權存在，而被告對於原告有給付之義務，其訴
    權始存在，否則，即不得提起給付之訴。經查，原告提起本
    件訴訟，請求被告撤換系爭社區之管理維護公司，及應更換
    不可拷貝式感應扣，核屬給付之訴，則依前揭說明，其須於
    實體法上有請求被告為給付之私法上請求權存在，其訴權始
    存在。原告就其請求權基礎，雖主張請求撤換管理維護公司
    部分，是依法律規定，人有居住之自由及受國家保護之權利
    ；請求更換不可拷貝之感應扣，則是基於保護住宅、居住及
    財產安全之考量等情（見本院卷第24頁），然前者請求之對
    象似應為國家，而非被告，其主張之權利亦非屬私法或實體
    法上權利；至於後者，原告並未具體陳明被告係基於法律或
    契約，而有保護其住宅、居住、財產安全之義務。基此，原
    告是否有請求被告撤換系爭社區之管理維護公司、更換感應
    扣型式之實體法上請求權，實有疑義。
　㈡次按管理委員會指為執行區分所有權人會議決議事項及公寓
    大廈管理維護工作，由區分所有權人選任住戶若干人為管理
    委員所設立之組織；管理服務人指由區分所有權人會議決議
    或管理負責人或管理委員會僱傭或委任而執行建築物管理維
    護事務之公寓大廈管理服務人員或管理維護公司；管理委員
    會之職務包括公寓大廈及其周圍之安全及環境維護事項、管
    理服務人之委任、僱傭及監督；公寓大廈管理委員會、管理
    負責人或區分所有權人會議，得委任或僱傭領有中央主管機
    關核發之登記證或認可證之公寓大廈管理維護公司或管理服
    務人員執行管理維護事務，公寓大廈管理條例第3條第9款、
    第11款、第36條第3款、第9款、第42條分別定有明文。又公
    寓大廈之管理委員會並非有權利能力之法人或自然人，依公
    寓大廈管理條例第3條第9款規定，其職務為執行區分所有權
    人會議決議事項暨該法所定之公寓大廈管理維護工作，各區
    分所有權人與管理委員會間，並不當然成立委任關係。查兩
    造就系爭社區之管理維護公司及感應扣之型式係委由被告決
    定等情，均不爭執，且依上開規定，委任系爭社區管理維護
    公司之權限，與決定涉及社區安全事項之感應扣型式，依法
    亦屬被告職務之範圍。而被告於執行系爭社區之管理維護工
    作時，與個別之區分所有權人間，既無委任關係，自無應單
    一或少數區分所有權人之指示或要求，而執行其職務之理，
    原告復自承並無權利干涉被告委任何管理維護公司。是被告
    之成員縱為區分所有權人所選任，原告仍無請求被告依其個
    人之要求，撤換管理維護公司及更換感應扣型式之權利，應
    可認定。
四、綜上所述，原告主張基於居住自由、受國家保護之權利，及
    住宅、居住、財產安全之考量，請求被告撤換系爭社區之管
    理維護公司及更換為不可拷貝式感應扣，並無理由，應予駁
    回。
五、本件事證已臻明確，兩造其餘攻擊防禦方法及舉證，與本件
    判決結果並無影響，爰不逐一論述。　　
六、結論：本件原告之訴為無理由，判決如主文。
中　　華　　民　　國　　111 　年　　4 　　月　　25　　日
                  臺灣臺中地方法院臺中簡易庭
                                  法  官  郭妙俐
以上為正本係照原本作成。
如不服本判決，應於送達後20日內，向本院提出上訴狀並表明上
訴理由，如於本判決宣示後送達前提起上訴者，應於判決送達後
20日內補提上訴理由書（須附繕本）。如委任律師提起上訴者，
應一併繳納上訴審裁判費。
中　　華　　民　　國　　111 　年　　4 　　月　　25　　日
                                  書記官  林素真